【裁判字號】    97,訴,1050
【裁判日期】    970731
【裁判案由】    毒品危害防制條例
【裁判全文】
臺灣基隆地方法院刑事判決              97年度訴字第1050號
公  訴  人  臺灣基隆地方法院檢察署檢察官
被      告  乙○○
                    （現在臺灣基隆監獄執行中）
上列被告因違反毒品危害防制條例案件，經檢察官提起公訴（97
年度毒偵字第1543號），被告並為有罪陳述，本院合議庭乃裁定
由受命法官獨任以簡式審判程序進行審理，並判決如下：
    主  文
乙○○施用第一毒品，累犯，處有期徒刑柒月。扣案之注射針筒
壹支，沒收。
    事  實
一、前案紀錄：
  (一)乙○○前因初犯施用毒品案件，經觀察、勒戒後，認無繼續
    施用毒品之傾向，於民國87年9 月9 日經釋放出所，並由臺
    灣基隆地方法院檢察署檢察官於87年9 月5 日，以87年度偵
    字第3924號為不起訴處分確定。
  (二)又因二犯施用毒品案件，經觀察、勒戒後，認無繼續施用毒
    品之傾向，於88年12月4 日經釋放出所，並由臺灣基隆地方
    法院檢察署檢察官於88年11月22日，以88年度毒偵緝字第42
    號為不起訴處分確定。
  (三)其後，又分別因(甲)於前揭(二)所述之觀察勒戒執行完畢經釋放
    出所以後之五年以內，再犯施用毒品案件（三犯施用毒品案
    件；施用毒品時間：自90年2 月下旬某日起，至91年8 月25
    日止），經法院裁定強制戒治（俟92年1 月24日始因停止戒
    治並付保護管束而經釋放出所；乃其管束期間猶未屆滿，乙
    ○○復四犯如後開(乙)所述之施用毒品案件，致遭撤銷首開停
    止戒治處分，而於92年9 月3 日再度入所，惟其戒治期間猶
    未屆滿，旋因毒品危害防制條例於93年1 月9 日修正施行而
    經釋放出所，致未完成本次毒癮戒斷之療程），並由臺灣基
    隆地方法院檢察署檢察官提起公訴，經本院於91年9 月19日
    ，以91年度訴字第255 號判決有期徒刑六月確定；(乙)四犯施
    用毒品案件（施用毒品時間：自92年2 月初某日起，至92年
    9 月2 日止；至其強制戒治則與三犯施用毒品案件之戒治處
    分合併執行，乃猶未完成毒癮戒斷療程，旋因毒品危害防制
    條例於93年1 月9 日修正施行而經釋放出所，詳如前開(甲)之
    所述），並由臺灣基隆地方法院檢察署檢察官提起公訴，經
    本院於92年10月30日，以92年度訴字第494 號判決有期徒刑
    七月確定。所犯(甲)(乙)二案，則經合併計算執行期間，93年1
    月9 日發監執行、93年12月20日假釋出監，94年1 月15日管
    束期滿未經撤銷，其未執行之刑，以已執行論（構成累犯）
    。
  (四)繼而復再犯施用毒品案件（施用毒品時間：自95年12月20日
    起，至96年6 月12日止），由臺灣基隆地方法院檢察署檢察
    官提起公訴，經本院於96年7 月30日，以96年度訴字第172
    號判決有期徒刑九月確定，96年12月20日發監而未執畢（此
    部分尚不構成累犯）。
二、本案事實：
    乙○○猶不思戒除毒癮，復基於同時施用第一級毒品海洛因
    及第二級毒品甲基安非他命之犯意，於96年12月20日上午10
    時，在臺北市松山區市○○道○ 段115 號5 樓之租住處所，
    將海洛因及甲基安非他命混合後置入注射針筒再持以施打血
    管，藉以同時施用第一級毒品海洛因暨第二級毒品甲基安非
    他命1 次。乃為警於96年12月20日晚間9 時50分，因另案通
    緝而在臺北縣三重市○○○路、重新路路口當場逮捕，並經
    乙○○同意而前往其上址住處執行搜索，乃扣得乙○○所有
    之注射針筒1 支，經採其尿液送驗，結果亦呈嗎啡（海洛因
    代謝後尿液檢出成份）暨甲基安非他命陽性反應，而悉上情
    。
三、案經臺北縣政府警察局三重分局移送臺灣臺北地方法院檢察
    署呈請臺灣高等法院檢察署令轉臺灣基隆地方法院檢察署檢
    察官偵查起訴。
    理  由
壹、程序事項：
    本案被告乙○○所犯者非為死刑、無期徒刑、最輕本刑為三
    年以上有期徒刑之罪或高等法院管轄第一審案件，其於準備
    程序進行中，先就被訴事實為有罪之陳述，經告知其簡式審
    判程序之旨，並聽取公訴人、被告之意見後，本院業已依刑
    事訴訟法第二百七十三條之一第一項規定，裁定由受命法官
    獨任以簡式審判程序進行本案之審理。
貳、實體事項：
一、證據能力
    「被告以外之人於審判外之言詞或書面陳述，除法律有規定
    者外，不得作為證據」之規定，於法院以簡式審判程序處刑
    者，不適用之。刑事訴訟法第一百五十九條第二項前段定有
    明文，為不受傳聞證據法則拘束之例外性規定。準此，本案
    相關證人於審判外之言詞或書面陳述，倘查無不得作為本案
    審判依據之其他情事，復業經本院踐行證據調查之合法程序
    ，就令係屬審判外之陳述，核其亦可據為本案審判之證據，
    合先指明。
二、事實認定
    前揭事實業據被告乙○○於本院審理時坦承在卷，復有被告
    所有之注射針筒1 支扣案可佐；且被告為警查獲所採集之尿
    液檢體，經送請臺灣檢驗科技股份有限公司以氣相層析質譜
    儀法為確認檢驗之結果，呈嗎啡（海洛因代謝後尿液檢出成
    份）、甲基安非他命陽性反應，此亦有臺灣檢驗科技股份有
    限公司97年1 月4 日CH/2007/C1027 號濫用藥物檢驗報告1
    份，暨足與上開檢驗報告相對應之尿液檢體對照表1 件在卷
    可憑；參之以酵素免疫分析或薄層定性分析等方式為初步篩
    檢者，檢驗結果雖有相當程度偽陽性之可能，然以氣（液）
    相層析、質譜分析之儀器為交叉確認者，檢驗結果出現偽陽
    性之機率則極低，因而具有公信力，核足為對涉嫌人不利之
    認定；尤以「毒品施用後於尿液、血液中可檢出之最大時限
    ，與施用劑量、施用頻率、施用方式、施用者飲水量之多寡
    、個人體質、代謝情況、檢體收集時間點及所用檢測方法之
    靈敏度等因素有關，因個案而異。依據Clarke's Isolation
     Identification of Drugs第二版記載，血液中藥物之半衰
    期（濃度減半所需時間）分別為古柯鹼0.7-1.5 小時、海洛
    因3 分鐘（其代謝物為嗎啡2-3 小時）、嗎啡2-3 小時、大
    麻20-36 小時、安非他命12小時（當尿液偏酸性時，為4-8
    小時）、甲基安非他命9 小時、Ketamine 2-4小時，而MDMA
    約8.49小時。一般於尿液中可檢出之最大時限，古柯鹼為施
    用後1-4 天、海洛因2-4 天、嗎啡2-4 天、大麻1-10天、安
    非他命1-4 天、甲基安非他命1-5 天、MDMA1-4 天、MDA 1-
    4 天、Ketamine2-4 天。」此復曾經行政院衛生署藥物食品
    檢驗局以92年7 月23日管檢字第0920005609號函釋在案。勾
    稽以觀，足見被告於本院審理時之任意性自白，與事實相符
    ，堪可採信。再者，被告查有如本判決事實欄一所載施用毒
    品之前案紀錄。觀諸卷附臺灣高等法院被告前案紀錄表、不
    起訴處分書、刑事判決內容即明。從而，本案事證明確，被
    告於初犯施用毒品案件之五年以內，再犯施用毒品之犯行，
    堪可認定，應依法論科。
三、論罪科刑
  (一)按海洛因、安非他命類（安非他命、甲基安非他命）分別係
    毒品危害防制條例第二條第一項第一款、第二款所規定為應
    列管之第一級、第二級毒品。又犯毒品危害防制條例第十條
    之罪（即施用毒品罪）者，檢察官應聲請法院裁定，令被告
    入勒戒處所觀察、勒戒，經勒戒處所陳報，認受觀察、勒戒
    人無繼續施用毒品傾向者，應即釋放，並為不起訴之處分；
    認有繼續施用毒品傾向者，即應聲請法院裁定令入戒治處所
    強制戒治，俟強制戒治期滿釋放，再為不起訴之處分。惟依
    上揭規定觀察勒戒或強制戒治執行完畢釋放後，五年內再犯
    前開施用毒品罪者，檢察官即應依法追訴，毒品危害防制條
    例第二十條第一項、第二項、第二十三條第二項分別定有明
    文。
  (二)核被告於初犯施用毒品案件以後之五年以內，又於96年12月
    20日上午10時，再犯施用第一級毒品海洛因暨第二級毒品甲
    基安非他命之行為，係犯毒品危害防制條例第十條第一項之
    施用第一級毒品罪及同條第二項之施用第二級毒品罪。被告
    施用毒品前、後持有第一級毒品海洛因、第二級毒品甲基安
    非他命之低度行為，各應為其施用第一級、第二級毒品之高
    度行為所吸收，均不另論罪。
  (三)查起訴書雖誤繕被告施用毒品之時間、地點，然此業據蒞庭
    檢察官於未變動其社會基本事實同一性之前提下，當庭更正
    如本判決事實欄之所載，此有本院審判筆錄在卷可稽；核此
    更正範圍，亦無礙於原起訴所特定之事實。本於檢察一體之
    原則，本院當以蒞庭檢察官所到庭更正者，為起訴所指之犯
    罪時、地。
  (四)被告於96年12月20日上午10時，將海洛因及甲基安非他命混
    合後置入注射針筒再持以施打血管，藉以同時施用第一級毒
    品海洛因暨第二級毒品甲基安非他命，觸犯構成要件不相同
    之法條罪名，為異種想像競合犯，應依刑法第五十五條規定
    ，從一較重之毒品危害防制條例第十條第一項之施用第一級
    毒品罪名處斷。
  (五)被告查有如本判決事實欄一(三)所載之犯罪科刑及刑之執行情
    形，此有臺灣高等法院被告前案紀錄表在卷可考。乃於前案
    有期徒刑執行完畢後，五年以內，故意再犯本起最重本刑有
    期徒刑以上之罪，為累犯，應依刑法第四十七條第一項規定
    ，加重其刑。
  (六)本院審酌被告犯罪之動機、吸食頻率、曾有施用毒品之前科
    仍不知戒除，惟慮及其犯後坦承犯行、所犯乃戕害自己身心
    健康，尚未危及他人等一切情狀，量處如主文所示之刑。
  (七)扣案之注射針筒1 支，核屬一般市售藥用注射針筒，而非專
    供施用毒品之器具，此有扣案證物照片1 紙（臺灣臺北地方
    法院檢察署97年度毒偵字第81號偵查卷第21頁）在卷可稽；
    兼以併係被告所有，供本案犯罪之所用，此亦據被告敘明在
    卷（參見本院審判筆錄），爰依刑法第三十八條第一項第二
    款規定，宣告沒收。
據上論斷，應依刑事訴訟法第二百七十三條之一第一項、第二百
九十九條第一項前段，毒品危害防制條例第二十三條第二項、第
十條第一項、第二項，刑法第十一條前段、第五十五條、第四十
七條第一項、第三十八條第一項第二款，判決如主文。
本案經檢察官甲○○到庭執行職務。
中    華    民    國    97    年    7     月    31    日
                  刑事第四庭法  官  王慧惠
以上正本證明與原本無異。
如不服本判決應於收受本判決後10日內向本院提出上訴書狀，其
未敘述上訴理由者，並得於提起上訴後10日內向本院補提理由書
狀（均須按他造當事人之人數附繕本）「切勿逕送上級法院」。
中    華    民    國    97    年    7     月    31    日
                            書記官  王一芳
附錄論罪法條：
毒品危害防制條例第10條第1 項、第2 項
施用第一級毒品者，處6 月以上5 年以下有期徒刑。
施用第二級毒品者，處3 年以下有期徒刑。


司法院資訊處製作；財團法人民間司法改革基金會備份。
